臺灣臺南地方法院民事裁定
110年度消債更字第286號
聲  請  人
即債 務 人  謝政達

代  理  人  林志雄律師
上列當事人因消費者債務清理事件聲請更生，本院裁定如下：
    主    文
債務人謝政達自民國一一０年十一月一日下午五時起開始更生程
序，並命司法事務官進行本件更生程序。
    理    由
一、按債務人不能清償債務或有不能清償之虞，且無擔保或無優
    先權之債務總額未逾新臺幣（下同）1,200萬元者，於法院
    裁定開始清算程序或宣告破產前，得向法院聲請更生；債務
    人對於金融機構負債務者，在聲請更生或清算前，應向最大
    債權金融機構請求協商債務清償方案，或向其住、居所地之
    法院或鄉、鎮、市、區調解委員會聲請債務清理之調解；協
    商或調解成立者，債務人不得聲請更生或清算，但因不可歸
    責於己之事由，致履行有困難者，不在此限；法院開始更生
    程序之裁定，應載明其年、月、日、時，並即時發生效力；
    法院裁定開始更生或清算程序後，得命司法事務官進行更生
    或清算程序；必要時，得選任律師、會計師或其他適當之自
    然人或法人1人為監督人或管理人，消費者債務清理條例第3
    條、第42條第1項、第45條第1項、第151條第1項、第7項、
    第16條第1項分別定有明文。
二、本件聲請意旨略以：債務人積欠無擔保或無優先權債務總額
    約3,675,666元，為清理債務，前向本院聲請消費者債務清
    理前置調解（110年度南司消債調字第325號），最大債權金
    融機構凱基商業銀行股份有限公司（下稱凱基銀行）雖於調
    解時提供以本金1,032,369元列計債權、分180期、每月每期
    給付8,712元、利率6％之還款方案，惟債務人除積欠銀行債
    務外，尚有其他民間債務未列入，資產管理公司及民間債權
    人不同意最大債權銀行提出之還款方案，致調解不成立。債
    務人目前每月薪資約40,000元，扣除每月生活費外，尚需支
    付母親之扶養費，已無能力再清償前揭債務，所欠債務未逾
    1,200萬元，亦未經法院裁定開始清算程序或宣告破產。為
    此，爰依消費者債務清理條例提出本件更生之聲請等語。
三、經查：
  ㈠債務人為一般消費者，5年內未從事營業活動，積欠無擔保或
    無優先權債務總額未逾1,200萬元，前為清理債務，曾向本
    院聲請與債權人間債務清理之調解，最大債權金融機構凱基
    銀行提出以本金1,032,369元列計債權、分180期、每月每期
    給付8,712元、利率6％之還款方案，雙方調解不成立，並於
    調解不成立後向本院聲請更生等情，業據債務人提出財產及
    收入狀況說明書、債權人清冊、債務人清冊、財團法人金融
    聯合徵信中心當事人綜合信用報告及調解不成立證明書為證
    （見本院卷第17-19、25-35頁），並經本院調取110年度南
    司消債調字第325號卷查證屬實，是債務人無擔保或無優先
    權之債務總額未逾1,200萬元，且提起本件更生聲請前，已
    踐行前置調解程序而調解不成立之事實，應堪認定。
  ㈡查債務人任職於○○○食品工業股份有限公司，每月薪資約41,0
    00元乙節，有薪資條在卷可證（見本院卷第37-41頁），亦
    與債務人勞保投保資料（見本院卷第66頁）相符，堪信為真
    實。又債務人名下有土地1筆(現值271,600元)、汽車1部(20
    05年份)，有全國財產稅總歸戶財產查詢清單（見本院卷第4
    3頁）在卷可證。基此，債務人之償債能力自應以上開薪資
    及財產為據。
  ㈢按消費者債務清理條例立法目的係為使不幸陷入經濟困境之
    人得以清理債務、重建生活，並在清理債務過程中能適度保
    有符合人性尊嚴之最低基本生活所需，而非維持債務人過去
    慣常之寬裕生活型態，否則非僅有悖於消費者債務清理條例
    之意旨，更係將債務人因個人浪費或財務管理失控之風險不
    當轉嫁予金融機構負擔，顯非公允。故為妥適調整債務人與
    債權人及其他利害關係人間之權利義務關係，保障債權人獲
    得公平受償，並謀求消費者經濟生活之重建復甦機會，法院
    對於債務人每月必要生活費用之數額，自不可僅以債務人之
    主張為斷，而應參酌消費者債務清理條例消第64條之2第1項
    關於同條例第64條第2項第4款所稱必要生活費用之認定標準
    定之，方屬允洽。次按，債務人必要生活費用，以最近一年
    衛生福利部或直轄市政府所公告當地區每人每月最低生活費
    1.2倍定之，消費者債務清理條例第64條之2第1項定有明文
    。復按債務人為使其有經濟復甦更生之機會，自應以誠實及
    信用之原則面對自己之債務，積極勉力謀求更生償債方案，
    除應積極開源努力勤奮工作以增加收入償還債務外，尚須節
    流儉樸其生活需求而適當控制其生活費用支出，以達成勉力
    履行債務。而參酌臺南市民國110年度之每人每月最低生活
    費為13,304元，該生活費標準係按照政府最近1年平均每人
    消費支出（包括食品費、衣著鞋襪費、房租水電費、家居管
    理費、醫療保健費、交通通訊費、娛樂教育費及雜項支出）
    百分之60訂定，故消費者債務清理條例事件之債務人每月生
    活費標準自堪以最近1年衛生福利部或直轄市政府所公告當
    地區每人每月最低生活費1.2倍即15,965元計之【計算式：1
    3,304×1.2】。債務人主張其每月生活必要支出費用平均為1
    5,965元（見本院卷第19頁），未逾越首揭標準15,965元，
    從而，其每月個人生活必要支出自堪以15,965元為據。
  ㈣債務人主張其每月須支出母親之扶養費7,983元乙節，查債務
    人之母為52年出生，名下無財產資料，年所得未逾20,000元
    ，有戶籍資料、稅務電子閘門財產所得調件明細表（見本院
    卷第59、89-94頁）在卷可參，堪認有受債務人扶養之必要
    。依債務人提出之財產及收入狀況說明書，債務人母親之扶
    養義務人有2人（見本院卷第19頁），則債務人每月分攤母
    親之扶養費7,983元，本院認尚屬合理，未達過高或浪費之
    程度。
  ㈤綜上各情，以債務人每月實際所得41,000元，扣除每月生活
    基本費用15,965元及扶養費7,983元後，剩餘17,052元。最
    大債權金融機構雖提出本金1,032,369元列計債權、分180期
    、每月每期給付8,712元、利率6％之還款方案，惟債務人除
    上述銀行債務外，尚有對於仲信資融股份有限公司56,334元
    、合迪股份有限公司280,000元、和潤企業股份有限公司437
    ,400元、台灣大哥大股份有限公司53,671元、溫永男952,00
    0元、謝妤欣900,000元之債務未償還，苟前開債權人均同意
    以分180期、0利率清償，每月清償之金額即合計為14,572元
    ，依此核計，債務人每月每期應償還之金額為23,284元【計
    算式：8,712元＋14,572元】，實已逾債務人上開剩餘之金額
    17,052元，縱將債務人名下土地及車輛換價，仍不足以清償
    債務人高達數百萬元之債務，堪認債務人無法同時負擔最大
    債權金融機構及其他民間債權人應清償之金額，而有不能清
    償債務之情形。
四、綜上所述，依債務人之收入財產及必要生活支出之情形，已
    有不能清償債務之情形，且其係一般消費者，未從事營業，
    無擔保或無優先權之債務未逾1,200萬元，亦曾踐行前置調
    解程序而調解不成立，復未經法院裁定開始清算程序或宣告
    破產（見本院卷第51頁），又查無消費者債務清理條例第6
    條第3項、第8條或第46條各款所定應駁回更生聲請之事由存
    在，則本件債務人聲請更生，於法應屬有據。
五、末按，法院裁定開始更生或清算程序後，得命司法事務官進
    行更生或清算程序，必要時得選任律師、會計師或其他適當
    之自然人或法人一人為監督人或管理人，消費者債務清理條
    例第16條第1項定有明文。本件既經本院裁定開始更生程序
    ，爰併依前開規定，命司法事務官進行更生程序。
中　　華　　民　　國　　110 　年　　11　　月　　1 　　日
                  消債法庭    法  官　田幸艷
上開裁定正本核與原本無異。
本裁定不得抗告。
本裁定已於110年11月1日下午5時公告。
中　　華　　民　　國　　110 　年　　11　　月　　1 　　日
                              書記官  駱映庭